臺灣新北地方法院刑事判決
110年度審訴字第1516號
公  訴  人  臺灣新北地方檢察署檢察官
被      告  蔡明錡


上列被告因違反廢棄物清理法案件，經檢察官提起公訴（110年
度偵字第35828號），被告於準備程序中就被訴事實為有罪之陳
述，本院裁定進行簡式審判程序，茲判決如下：
    主  文
蔡明錡犯廢棄物清理法第四十六條第四款前段之非法清除廢棄物
罪，累犯，處有期徒刑陸月，如易科罰金，以新臺幣壹仟元折算
壹日。
    事  實
一、蔡明錡前因公共危險案件，經本院以109 年度交簡字第1034
     號判處有期徒刑3 月確定，於民國109年9 月1日易科罰金
    執行完畢。明知從事廢棄物清除業務，應向直轄市、縣（市
    ）主管機關或中央主管機關委託之機關申請核發公民營廢棄
    物清除機構許可文件後，始得受託清除、處理廢棄物業務，
    竟未取得前開許可文件，即基於非法清除廢棄物之犯意，於
    110年7月24日8時32分許，駕駛其所有之車號000-0000號自
    用小貨車，自新北市○○區○○街000巷00弄0號5樓載運營建混
    合物之廢棄物約12袋（代碼：R-0503）予以清除後，再載運
    至新北市○○區○○街○號236405號路燈旁棄置，嗣經新北市政
    府環境保護局人員通報警方，警方調閱監視器影像後，始循
    線查悉上情。
二、案經新北市政府警察局樹林分局報告臺灣新北地方檢察署檢
    察官偵查起訴。
    理  由
一、按除被告所犯為死刑、無期徒刑、最輕本刑為3 年以上有期
    徒刑之罪或高等法院管轄第一審案件者外，於第一次審判期
    日前之準備程序進行中，被告先就被訴事實為有罪之陳述時
    ，審判長得告知被告簡式審判程序之旨，並聽取當事人、代
    理人、辯護人及輔佐人之意見後，裁定進行簡式審判程序，
    刑事訴訟法第273 條之1 第1 項定有明文。本件被告所犯係
    死刑、無期徒刑、最輕本刑為3 年以上有期徒刑以外之罪，
    其於準備程序中就被訴事實為有罪之陳述，經本院告知簡式
    審判程序之旨，並聽取公訴人及被告之意見後，認宜進行簡
    式審判程序，爰依上開規定裁定行簡式審判程序。
二、上揭事實，業據被告於警詢、偵查、本院準備程序及審理時
    均坦承不諱，並有新北市政府環境保護局稽查紀錄、車輛詳
    細資料報表、新北市政府警察局樹林分局照片黏貼紀錄表、
    新北市政府環境保護局現場採證照片、廢棄物代碼查詢列印
    資料附卷可稽，被告犯行堪予認定。
三、按從事廢棄物清除業務者，應向直轄市、縣（市）主管機關
    或中央主管機關委託之機關申請核發公民營廢棄物清除機構
    許可文件後，始得受託清除廢棄物業務，廢棄物清理法第41
    條第1 項定有明文。是同法第46條第4 款所謂未依第41條第
    1 項規定領有廢棄物清除許可文件者，自係指從事廢棄物清
    除業務，而未經申請核發許可文件者及非從事廢棄物清除業
    務，而無法申請核發許可文件者而言（最高法院91年度台上
    字第5905號判決意旨參照）；且行為人亦不以公民營廢棄物
    清除處理機構為限，凡未領有許可證或核備文件而從事廢棄
    物貯存、清除、處理者，即足當之（最高法院92年度台上字
    第1213號判決意旨參照）。再者，廢棄物清理法第46條第4
    款所規定之犯罪構成要件行為，計有「貯存」、「清除」及
    「處理」三者，其中所謂「貯存」，指一般廢棄物於回收、
    清除、處理前，放置於特定地點或貯存容器、設施內之行為
    ；「清除」乃指①收集、清運：指以人力、清運機具將一般
    廢棄物自產生源運輸至處理場（廠）之行為，②轉運：指以
    清運機具將一般廢棄物自產生源運輸至轉運設施或自轉運設
    施運輸至中間處理或最終處置設施之行為；至於「處理」則
    包含①中間處理：指一般廢棄物在最終處置或再利用前，以
    物理、化學、生物、熱處理、堆肥或其他處理方法，變更其
    物理、化學、生物特性或成分，達成分離、中和、減量、減
    積、去毒、無害化或安定之行為；②最終處置：指將一般廢
    棄物以安定掩埋、衛生掩埋、封閉掩埋或海洋棄置之行為；
    ③再利用：指將一般廢棄物經物理、化學或生物等程序後做
    為材料、燃料、肥料、飼料、填料、土壤改良或其他經中央
    主管機關會商中央目的事業主管機關認定之用途行為，此復
    經行政院環境保護署依廢棄物清理法第12條第1 項授權訂定
    之「一般廢棄物回收清除處理辦法」第2 條第7 款、第11款
    及第13款規定明確。是以被告載運營建混合物廢棄物至上開
    地點棄置，依前揭說明，應屬從事廢棄物之「清除」行為。
    是核被告所為，係犯廢棄物清理法第46條第4 款前段之非法
    清除廢棄物罪。又被告前有如事實欄所載有期徒刑執畢紀錄
    ，有臺灣高等法院被告前案紀錄表1 份在卷可稽，其受有期
    徒刑之執行完畢後，5 年內故意再犯本件有期徒刑以上之罪
    ，為累犯，另本院審酌被告此次非法清除廢棄物犯行為初犯
    ，參酌司法院釋字第775號之解釋意旨，爰不加重其刑。又
    非法清除廢棄物罪，法定刑為「1 年以上5 年以下有期徒刑
    ，得併科1500萬元以下罰金」，本件被告於本院準備程序及
    審理時均坦認其所為上開犯行，而其所為本件清除廢棄物之
    犯行，實屬非是，然審酌被告係為節省交由合格清除業者清
    除處理廢棄物之費用，又其行為僅有一次，如遽論科以此重
    典，不免過苛，認縱使科以法定最低刑度，猶嫌過重，爰依
    刑法第59條之規定，予以酌減其刑。爰審酌被告未依廢棄物
    清理法規定領有許可文件，竟將營建混合物廢棄物任意棄置
    ，非法從事廢棄物之清除，所為應予非難，兼衡其素行、犯
    罪動機、目的、手段、智識程度、生活狀況，以及犯後態度
    等一切情狀，量處如主文所示之刑，並諭知易科罰金之折算
    標準，以資懲儆。
據上論斷，應依刑事訴訟法第273 條之1 第1 項、第299 條第1
項前段，廢棄物清理法第46條第4 款前段，刑法第11條前段、第
47條第1項、第59條、第41條第1項前段，判決如主文。
本案經檢察官陳建勳提起公訴，檢察官陳漢章到庭執行職務。
中　　華　　民　　國　　111 　年　　3 　　月　　17　　日
                  刑事第二十四庭  法  官  徐子涵
上列正本證明與原本無異。
如不服本判決，應於判決送達後20日內敘明上訴理由，向本院提
出上訴狀 (應附繕本) ，上訴於臺灣高等法院。其未敘述上訴理
由者，應於上訴期間屆滿後20日內向本院補提理由書「切勿逕送
上級法院」。
                                  書記官　游士霈
中　　華　　民　　國　　111 　年　　3 　　月　　17　　日
附錄本案論罪科刑法條全文：
廢棄物清理法第46條
有下列情形之一者，處1 年以上5 年以下有期徒刑，得併科新臺
幣1 千5 百萬元以下罰金：
一、任意棄置有害事業廢棄物。
二、事業負責人或相關人員未依本法規定之方式貯存、清除、處
    理或再利用廢棄物，致污染環境。
三、未經主管機關許可，提供土地回填、堆置廢棄物。
四、未依第41條第1 項規定領有廢棄物清除、處理許可文件，從
    事廢棄物貯存、清除、處理，或未依廢棄物清除、處理許可
    文件內容貯存、清除、處理廢棄物。
五、執行機關之人員委託未取得許可文件之業者，清除、處理一
    般廢棄物者；或明知受託人非法清除、處理而仍委託。
六、公民營廢棄物處理機構負責人或相關人員、或執行機關之人
    員未處理廢棄物，開具虛偽證明。